臺灣桃園地方法院刑事判決　　　　　　　　　　　　　八十九年度訴字第七八六號
　　公　訴　人　臺灣桃園地方法院檢察署檢察官
　　被　　　告　壬○○
　　　　　　　　乙○○
　　選任辯護人　陳建昌律師
　　被　　　告　丙○○
　　　　　　　　甲○○
右列被告因違反廢棄物清理法等案件，經檢察官提起公訴（八十八年度偵字第一八一
三七號、八十九年度偵字第四０二九號），本院判決如左：
        主  文
壬○○於他人保安林內，擅自墾植及設置工作物，處有期徒刑柒月。緩刑參年。如附
圖Ａ、Ｂ、Ｃ所示之鐵皮屋參間（面積詳如附圖）、Ｂ屋前之水泥磚步道壹條、大門
圍籬壹排、及墾植之鐵籠花壹排，均沒收。
乙○○、丙○○、甲○○均無罪。
        事  實
一、壬○○明知屋前對面台灣電力股份有限公司（下稱台電公司）高壓鐵塔旁之桃園
    縣大溪鎮○○段缺子小段五三五之一０、五三五之二二地號及五三五之六地號如
    附圖Ｂ、Ｂ１、Ｃ、Ｄ之土地（面積總計０．０八七公頃），已公告為保安林，
    分別屬台電公司、辛○○、己○○、戊○○、丁○○、庚○○○等人所有，因見
    長期空置無人使用，任人丟棄垃圾，竟未經上述所有權人之同意，於民國八十五
    年間在上述土地之路旁種植一排雞籠花等植物，並設置大門圍籬，擅自墾植竊佔
    上述保安林地，並設置附圖Ａ、Ｂ、Ｃ之工作物鐵皮屋三間（面積詳如附圖）、
    Ｂ屋前鋪設水泥磚步道一條，以供於其內種菜、放置礦泉水水桶等物品及停車使
    用。嗣因壬○○欲將附圖Ｄ之土地整平鋪設水泥，放置貨櫃屋，委由第三人乙○○透過丙○○尋找回填之建築廢棄磚塊等物，並請甲○○（以上三人詳如後述）
    駕駛挖土機欲將地整平，於八十八年十月七日十二時許，第三人余成文（已經檢
    察官另為不起訴處分）自桃園縣桃園市○○路某工地載運建築廢棄磚塊等物，經
    由丙○○駕駛自小客車帶領余成文前往上述地點後丙○○即離去，余成文尚未及
    傾倒，即為警當場查獲，始知上情。
二、案經桃園縣警察局大溪分局報請臺灣桃園地方法院檢察署檢察官偵查起訴。
        理  由
壹、有罪部分：
一、訊據被告壬○○固坦承未經所有權人同意在桃園縣大溪鎮○○段缺子小段五三五
    之一０、五三五之二二地號及五三五之六地號如附圖Ｂ、Ｂ１、Ｃ、Ｄ土地之路
    旁種植一排雞籠花等植物，並設置大門圍籬，並設置如附圖Ａ、Ｂ、Ｃ之鐵皮屋
    工作物三間、Ｂ屋前鋪設水泥磚步道一條，以供於其內種菜、放置礦泉水水桶等
    物品及停車使用等情，並經本院二次親赴現場勘驗屬實，製有勘驗筆錄附卷可稽
    ，雖被告壬○○矢口否認有何違反森林法之犯行，辯稱：伊之房子就在哪裡，伊
    若是不去使用該地，該地就會被他人亂倒垃圾，伊沒有竊佔的意圖云云。經查：
    被告所佔用之土地係座落於桃園縣大溪鎮○○段缺子小段五三五之一０、五三五
    之二二地號及五三五之六地號如附圖Ｂ、Ｂ１、Ｃ、Ｄ之土地，分別屬台電公司
    、辛○○、己○○、戊○○、丁○○、庚○○○等人所有，有桃園縣大溪地政事
    務所土地複丈成果圖及土地登記謄本各三紙，此外，並有現場照片三十一幀在卷
    足憑。又上述地號土地係經台灣省政府於八十年四月十一日府農林字第一六一○
    四三號公告為保安林，有桃園縣政府八九府農保字第七六一一二號函暨附件台灣
    省政府公告、細目表各一紙附卷可稽。而被告使用上述五三五之六地號如附圖Ｂ
    、Ｂ１、Ｃ、Ｄ之土地，未經土地所有權人同意，亦經證人辛○○、戊○○於偵
    查中證述屬實。被告壬○○既供承未經土地所有權人之同意而佔用上述土地，縱
    然該地長期空置無人使用，任人丟棄垃圾，亦應報請有關權責單位加以取締，豈
    可捨棄公權力，而以此為藉口，長期使用他人土地，且所竊佔之面積亦達０．０
    八七公頃，甚至於其上設置大門圍籬、鐵皮屋工作物三間、Ｂ屋前鋪設水泥磚步
    道一條，故其未經上述所有權人之同意，而擅自佔用，其具有不法所有之意圖甚
    明。綜上所述，被告壬○○所辯顯係事後卸責之詞，委無足採。是以本件事證明
    確，被告犯行洵堪認定。
二、被告壬○○行為後，森林法已於八十七年五月二十七日修正公布，同年月二十九
    日生效，其中第五十一條第一項修正之罰金比舊法為重，依刑法第二條第一項但
    書之規定，自應適用舊法較有利之規定。核被告壬○○所為，係犯修正前森林法
    第五十一條第一項之於他人之森林內擅自墾植及設置工作物罪（起訴書法條誤載
    為第五十二條第一項、第三項），其係於保安林內犯之，應依同條第二項之規定
    加重其刑。被告雖於前述土地上墾植鐵籠花等植物，並設置大門圍籬及於附圖Ａ
    、Ｂ、Ｃ上設置工作物鐵皮屋三間、Ｂ屋前鋪設水泥磚步道，惟其竊佔之目的則
    同，是其所為前開行為，自應包括視為一個行為，而構成單純一罪。被告一行為
    而同時於上述保安林所有權人之土地上擅自墾植及設置工作物，為想像競合犯，
    應從一重處斷。又公訴人雖未就被告於桃園縣大溪鎮○○段缺子小段五三五之一
    ０、五三五之二二地號及五三五之六地號如附圖Ｂ、Ｂ１、Ｃ土地上擅自墾植及
    設置工作物部分提起公訴，惟此部分與公訴人已起訴之附圖Ｄ部分有實質上一罪
    之關係，為起訴效力所及，本院自得併與審理，附此敘明。爰審酌被告之犯罪動
    機、目的、手段、所生之危害及犯後之態度等一切情狀，量處如主文所示之刑，
    以示懲儆。又被告前未曾受有期徒刑以上刑之宣告，有本院刑事被告前案調查表
    及台灣桃園地方法院檢察署刑案資料查註紀錄表可按。經此偵審程序及科刑教訓
    ，諒無再犯之虞，本院認為此次科刑，以暫不執行為適當，併宣告緩刑三年，用
    啟自新。
三、如附圖Ａ、Ｂ、Ｃ所示之鐵皮屋三間（面積詳如附圖）、Ｂ屋前水泥磚步道一條
    、大門圍籬一排、及墾植之鐵籠花一排，係被告犯修正前森林法第五十一條第一
    項之於他人之森林內擅自擅自墾植及設置工作物罪所設置之工作物及墾植物，應
    依同條第四項規定宣告沒收。
四、公訴意旨另以：被告上開竊佔之土地亦屬水土保持法之山坡地，前開犯行亦犯刑
    法第三百二十條第二項之竊佔罪嫌、水土保持法第三十二條第一項之於他人山坡
    地，未經同意，從事開發、使用，致生公共危險罪嫌及廢棄物清理法第二十二條
    第四項之未經主管機關許可，從事廢棄物貯存、清除、處理之罪嫌等語。惟查：
    （一）按森林法第五十一條第一項之罪，為刑法第三百二十條第二項竊佔罪之特
    別規定，依特別法優於普通法之法律競合關係，自應優先適用森林法第五十一條
    第一項之規定，不另論被告犯刑法第三百二十條第二項之竊佔罪。（二）按水土
    保持法第八條規定：「下列地區之治理或經營、使用行為應經調查規劃，依水土
    保持技術規範實施水土保持之處理與維護：．．．」，同法第三十三條第一項規
    定：「有左列情形之一者，處新台幣六萬元以上，三十萬元以下之罰鍰：一、違
    反第八條第一項規定未依水土保持技術規範實施水土保持之處理與維護．．」。
    同法第三十二條第一項規定：「在公有或私人山坡地或國、公有林區或他人私有
    林區內未經同意擅自懇殖、占用或從事同法第八條第一項第二款至第五款之開發
    、經營或使用，致生水土流失或毀損水土保持之處理與維護設施者，處六月以上
    五年以下有期徒刑，得併科新台幣六十萬元以下罰金．．」，「致生」是違反水
    土保持法第三十二條第一項規定，法律上分別情形採行政罰及刑罰為不同之處遇
    ，而刑罰之處罰，以致生「水土流失、毀損水土保持處理與維護設施或釀成災害
    者」為要件。該致生「水土流失毀損水土保持處理與維護設施或釀成災害者」，
    採實害犯，即以發生水土流失、毀損水土保持處理與維護設施或釀成災害之結果
    為必要，與法律所定致生公共危險，採具體之危險制，及「足以生」．．．，採
    抽象危險制不同。故其行為若未致生水土流失、毀損水土保持之處理或維護設施
    或釀成災害者，即與構成要件不合，不能以上開罪名相繩。經查，公訴意旨認被
    告壬○○有此犯行，僅以被告上開竊佔之土地亦屬水土保持法之山坡地為主要論
    據，惟經本院會同桃園縣政府農業局人員陳玉樹及承辦警員林光雄至現場勘驗結
    果：系爭土地緊臨溪谷，草木叢生，但離大漢溪約有二、三公里，且現場建築廢
    土已清除，此有現場照片及勘驗筆錄在卷可稽，且證人即警員林光雄亦證稱：此
    地並未發生土石流失之意外事故，並未有具體災害事故發生等語，亦記明於本院
    八十九年十二月六日勘驗筆錄，是被告壬○○之行為，既未產生具體之實害結果
    ，揆諸前開說明，僅屬水土保持法第三十三條第一項規定行政罰處罰之範疇，尚
    不能以水土保持法第三十二條第一項規定之刑罰相繩。（三）按廢棄物清理法第
    二十二條第二項第四款係規定：未依第二十條規定領有廢棄物清除、處理許可證
    或核備文件，從事廢棄物貯存、清除、處理，或未依廢棄物清除、處理許可證或
    核備文件內容貯存、清除、處理廢棄物者，處一年以上五年以下有期徒刑，得併
    科一百萬元以下罰金。同法第二十條規定：公、民營廢棄物清除、處理機構經營
    廢棄物之貯存、清除或處理業務，應列明專業技術人員與貯存清除、處理之工具
    、方法、設備及場所，向地方主管機關申請核發許可證。但從事有害事業廢棄物
    之貯存、清除或處理者，地方主管機關應先報請中央主管機關核准，始得發給許
    可證。依前開條文對照觀之，廢棄物清理法第二十二條第二項第四款之犯罪構成
    要件係以「公、民營廢棄物清除、處理機構未依規定領有廢棄物清除、處理許可
    證或核備文件，經營廢棄物之貯存、清除或處理業務，或雖領有許可證或核備文
    件，未依許可證或核備文件內容貯存、清除、處理廢棄物者」為處罰對象。而依
    公民營廢棄物清除處理機構管理輔導辦法第二條規定「本辦法專用名詞定義如下
    ：一、公、民營廢棄物清除、處理機構：指經營廢棄物清除、處理業務之下列兩
    種公、民營機構：（一）廢棄物清除機構（以下簡稱清除機構）。（二）廢棄物
    處理機構（以下簡稱處理機構）。而依上開文意以觀，所謂公、民營廢棄物清除
    、處理機構當指專以清除、處理廢棄物為其主要營業項目之事業機構。經查，共
    同被告甲○○於警訊中供稱：是被告壬○○及乙○○請伊整地，將廢棄之磚塊、
    水泥壓碎整平，他們說要放貨櫃屋等語；共同被告乙○○於警訊中亦供稱：被告
    壬○○設貨櫃屋是為了放工具等語，共同被告丙○○於警訊中供稱：共同被告乙○○告訴伊，現場是要填磚塊作停車使用等語，雖證人余成文於警訊、偵查中證
    稱：共同被告乙○○、丙○○告訴伊，傾倒廢棄磚塊每卡車需交付新台幣（下同
    ）三千元等語，惟被告壬○○及共同被告乙○○、丙○○均否認收費之情事，參
    以共同被告丙○○指引證人余成文到傾倒地點後隨即離去，余成文供承尚未交付
    金錢，且尚未傾倒即為警查獲，而現場被查獲之人亦僅證人余成文一人，並未有
    任何收費人員在場，亦與常情不符，則是否確有每卡車收取三千元之費用，即有
    存疑？故被告壬○○並非專以經營清除、處理廢棄物為業，自非廢棄物清理法第
    二十條所指之公、民營廢棄物清除、處理機構，尚難以同法第二十二條第二項第
    四款之罪責相繩。又第三人余成文當天係自桃園市○○路某工地載運建築廢棄物
    ，尚未傾倒即為警查獲。而營建廢棄物為資源物質，非為廢棄物範圍；而營建廢
    棄土包含建築工程、公共工程、及建築物拆除工程施工所產生之剩餘土石方、磚
    瓦、混凝土塊等而言，此等屬於有用資源，非屬廢棄物範圍；至於因施工所附帶
    產生之金屬屑、玻璃碎片、塑膠類、木屑、竹片、紙屑、瀝青等廢棄物，則屬於
    一般事業廢棄物（行政院八十六年十二月三十一日臺八十六內字第五二一○九號
    函參照）。依查獲時現場照片所示，所回填之物亦皆為水泥、磚塊等物，僅參雜
    少許木屑、塑膠袋等物品屬「一般廢棄物」，有該照片足憑，被告等縱有違反清
    理一般廢棄物之規定，亦僅應依廢棄物清理法第七條第五款、第八條及第二十三
    條第一、二款告發取締，充其量僅係違反廢棄物清理法第七條或第八條之規定，
    應依同法第二十三條規定處四百元以上一千五百元以下罰鍰，經通知限期改善，
    仍未遵行者，按日連續處罰，仍難科以廢棄物清理法第二十二條第二項四款之罪
    。綜上所述，被告上述之部分犯罪不能證明，惟公訴人認被告此部分犯行與前開
    論罪科刑部分，有牽連犯之裁判上一罪關係，爰不另為無罪之諭知。
貳、無罪部分
一、公訴意旨略以：被告乙○○、丙○○、甲○○與壬○○基於共同之犯意聯絡，明
    知桃園縣大溪鎮○○里○○○段地號五三五地號之土地非其等所有，竟意圖為自
    己不法之利益，未經所有權人辛○○、己○○、戊○○、丁○○等人之同意，亦
    未經主管機關之許可領有廢棄物清除、處理許可證，即擅自將上開地號已公告為
    保安林之山坡地，即如附圖所示之土地，合計○．○二五八公頃，由壬○○、乙○○在現場向不特定人收取每車三千元不等之代價，丙○○招徠不特定卡車或曳
    引車司機前往傾倒，甲○○駕駛挖土機將廢棄物壓平整地之方式，共同將上開土
    地竊佔入己，供不特定人傾倒建築廢棄物，而從事廢棄物之貯存、處理。嗣於八
    十八年十月七日十二時許，第三人余成文（另為不起訴處分）自桃園縣桃園市○○路某工地載運建築廢棄物，經由不知情之友人賴桂枝與丙○○聯絡，約定在桃
    園縣大溪鎮大溪分局圳頂派出所附近見面，由丙○○帶領余成文前往，尚未及傾
    倒，即為圳頂派出所警員當場查獲。因認被告等三人所為，均係與被告壬○○共
    犯森林法第五十一條第一項擅自之他人森林內墾植及設置工作物罪嫌（起訴書誤
    載為第五十二條第一項、第三項）、刑法第三百二十條第二項之竊佔罪嫌、水土
    保持法第三十二條第一項之於他人山坡地，未經同意，從事開發、使用，致生公
    共危險罪罪嫌及廢棄物清理法第二十二條第四項之未經主管機關許可，從事廢棄
    物貯存、清除、處理之罪嫌等語。
二、按犯罪事實應依證據認定之，無證據不得推定其犯罪事實；又不能證明被告犯罪
    者，應諭知無罪之判決，刑事訴訟法第一百五十四條、第三百零一條第一項前段
    分別定有明文。而認定不利於被告之事實，須依積極證據，苟積極證據不足為不
    利於被告事實之認定時，即應為有利於被告之認定，更不必有何有利之證據，最
    高法院著有三十年上字第八一六號判例足資參照。
三、訊據被告乙○○、丙○○、甲○○三人，均堅詞否認右開犯行，乙○○辯稱：伊
    沒有竊佔土地，丙○○前去傾倒建築廢棄物是經被告壬○○同意等語；丙○○辯
    稱：伊純粹介紹甲○○去工作，亦是經乙○○同意才叫人去傾倒，沒有收取任何
    費用，並不知乙○○不是地主，且傾倒的是廢棄磚塊，並非垃圾等語；甲○○則
    辯稱：伊駕駛挖土機，乙○○請伊整地，伊就去工作，但還沒工作就被查獲，並
    不知乙○○不是地主等語。
四、按森林法第五十一條第一項之罪，為刑法第三百二十條第二項竊佔罪之特別規定
    ，本質上含竊佔行為在內；又竊佔罪為即成犯，於竊佔行為完成時犯罪即成立，
    以後之繼續竊佔，乃狀態之繼續而非行為之繼續；如在他人竊佔土地行為完成後
    ，始向其買受或收受，縱明知係因竊佔而得，仍予故買或收受，祗能成立故買贓
    物或收受贓物罪，與收買動產之盜贓初無異致，不能謂其故買或收受行為，即為
    竊佔不動產。如前所述，被告壬○○係於八十五年即竊佔附圖Ｄ之土地，被告乙○○、丙○○、甲○○三人於八十八年十月七日始前往傾倒建築廢棄磚塊等物及
    整平，充其量亦僅是否觸犯水土保持法第三十二條第一項之於他人山坡地，未經
    同意，從事開發、使用，致生公共危險罪罪嫌及廢棄物清理法第二十二條第四項
    之未經主管機關許可，從事廢棄物貯存、清除、處理罪，難謂與被告壬○○共同
    竊佔上述土地，故自不該當森林法第五十一條第一項、刑法第三百二十條第二項
    之竊佔罪。而同前被告壬○○部分理由四所述，亦不符水土保持法第三十二條第
    一項之於他人山坡地，未經同意，從事開發、使用，致生公共危險罪罪嫌及廢棄
    物清理法第二十二條第四項之未經主管機關許可，從事廢棄物貯存、清除、處理
    罪之構成要件。此外，本院亦查無其他任何積極證據足認被告等有何公訴所指犯
    行，不能證明被告等犯罪，自應為無罪之諭知。
五、被告乙○○另於八十八年七月間於佔用上述五三五之六地號如附圖Ｅ土地，設置
    鐵皮屋工作物一間（面積０．０一二九公頃），涉犯森林法第五十一條第第一項
    之於他人之林地內占用罪，惟此部分未據起訴，宜由檢察官另行偵查起訴。
據上論斷，應依刑事訴訟法第二百九十九條第一項前段、第三百零一條第一項，修正
前之森林法第五十一條第二項、第一項、第四項，刑法第二條第一項後段、第十一條
、第五十五條、第七十四條第一款，罰金罰鍰提高標準條例第一條前段，判決如主文
。
本案經檢察官潘怡華到庭執行職務。
中      華      民      國    九十一    年      五      月      九      日
                                臺灣桃園地方法院刑事第二庭
                                        法  官 曾 正 耀
右正本證明與原本無異。
如不服本判決，應於判決送達後十日內向本院提出上訴狀( 應附繕本 )，上訴於
臺灣高等法院。
                                         書記官 文 巧 雲
中        華        民        國   九十一   年    五    月      十      日
附論罪科刑依據之法條：
森林法第五十一條
於他人森林，內擅自墾植或設置工作物者，處六月以上五年下有期徒刑，得併科三萬
元以下罰金。
前項之罪保安林犯之者，得加重其刑至二分之一。
前二項未遂犯罰之。
犯本條之罪者，其墾植物及工作物沒收之。
